【裁判字號】    90,訴,31
【裁判日期】    900413
【裁判案由】    偽造文書
【裁判全文】
臺灣桃園地方法院刑事判決                              九十年度訴字第三一號
    公訴人  臺灣桃園地方法院檢察署檢察官
    被  告  李
右列被告因偽造文書案件，經檢察官提起公訴（八十九年度偵字第一七九九七號），
本院判決如左：
        主  文
李瑩共同連續行使偽造私文書，足以生損害於公眾及他人，處有期徒刑陸月，如易科
罰金以參佰元折算壹日。緩刑參年。
偽造「WONG SOK HAN王淑嫻」名義之澳門居民身分證一張（號碼：00000000
）、葡萄牙護照壹本（號碼：Ｅ─七二○八五六）及電腦條碼0000000000
號入境登記表、出境登記表、中華民國入境旅客申報單等各文書上偽造之「WONG SOK
HAN」、「王淑嫻」之署押計肆枚均沒收。
        事  實
一、李瑩係大陸地區福建省人士，明知入境台灣，應向內政部警政署入出境管理局申
    請許可，竟為圖取道台灣前往美國工作，而與大陸廣東珠海地區一真實姓名、年
    籍不詳之王姓成年男子，分別基於未經許可入境台灣及使大陸地區人民非法進入
    台灣地區之犯意，以及共同偽造特種文書以供行使之犯意聯絡，於民國八十九年
    十一月二日在廣東珠海交付其本人之照片數張及人民幣三萬元之代價予該名王姓
    男子，而取得由該王姓男子偽造「WONG SOK HAN王淑嫻」名義而貼有李瑩照片之
    澳門居民身分證一張（號碼：00000000）及葡萄牙護照一本 (號碼：Ｅ
    ─七二○三五六）後，於同年月八日持中華人民共和國護照進入澳門，繼於同年
    月十一日持偽造之葡萄牙護照，由澳門搭機轉往馬來西亞，嗣即基於行使偽造特
    種文書及行使偽造「WONG SOK HAN王淑嫻」名義私文書之概括犯意，於同年月二
    十一日，未經向內政部警政署入出境管理局申請入境許可，自馬來西亞搭乘中華
    航空公司ＣＩ六五六號班機由桃園中正國際機場入境中華民國，並於飛機上以複
    寫紙一次偽簽「WONG SOK HAN」之署押各一枚在電腦條碼0000000000
    號之入境登記表、出境登記表及中華民國入境旅客申報單上，復另接續偽簽「王
    淑嫻」之署押一枚在上述申報單上，而偽造「WONG SOK HAN」、「王淑嫻」名義
    之入、出境登記表及中華民國入境旅客申報單等私文書，並於入境中正機場海關
    時，將上開偽造之葡萄牙護照、入境登記表及入境旅客申報單持交海關人員查驗
   ，使不知情之承辦公務員將此不實之入境旅客資料輸入電腦，而登載於職務上所
    掌之公文書，足生損害於王淑嫻本人、葡萄牙政府對於護照之管理及我國入出境
    管理局對於入出境管理之正確性。嗣李瑩於同年月二十三日擬搭乘中華航空公司
    ＣＩ○○八號班機前往美國洛杉磯，而在桃園中正國際機場將上開偽造之葡萄牙
    護照、偽造之電腦條碼0000000000號出境登記表及登機證持交內政部
    航空警察局證照查驗人員時，當場為航警局證照查驗人員識破而查獲上情。
二、案經內政部警政署航空警察局移送台灣桃園地方法院檢察署檢察官偵查起訴。
        理  由
一、右揭事實迭據被告李瑩於警訊、偵查及本院審理中均坦承不諱，並有葡萄牙護照
    、澳門居民身分證真偽比對照片六張附卷、偽造王淑嫻名義而貼有李瑩照片之葡
    萄牙護照一本 (號碼：Ｅ─七二○八五六）及澳門居民身分證一張（號碼：00
    00000）、電腦條碼0000000000號入境登記表影本、出境登記表
    影本、中華民國入境旅客申報單正本等件扣案暨電腦列印之旅客入出境紀錄查詢
    資料一張附卷可資佐憑，足認被告自白與事實相符，可堪採信，本件事證明確，
    被告犯行堪以認定。
二、按人民入出境，應向內政部警政署入出境管理局申請許可，憑入出境許可及護照
    入出境，但依規定無須持用護照者，憑入出境證入出境，未經許可者不得入出境
    ，國家安全法第三條第一項及其施行細則第四條第一項分別定有明文，查被告李
    瑩雖係以偽造之葡萄牙護照持交機場證照查驗人員查驗後許可入境，惟其既未經
    向內政部警政署入出境管理局申請入境並取得入境許可，自不得入境我國，縱持
    偽造之護照入境，仍屬未經上開主管機關許可而入境，核其所為，係違反國家安
    全法第三條第一項之規定，而觸犯同法第六條第一項未經許可而入境罪；又被告
    偽造澳門居民身分證及葡萄牙護照之行為，均係犯刑法第二百十二條之偽造特種
    文書罪，其先後二次偽造行為，時間緊接、方法相同、犯構成要件相同之罪，顯
    係基於概括犯意為之，為連續犯，應從一重之偽造護照罪論處，並加重其刑；另
    按「錄音、錄影或電磁紀錄藉機器或電腦之處理所顯示之聲音、影像或符號，足
    以為表示其用意之證明者」，關於偽造文書、印文罪章及該章以外各罪，亦以文
    書論，刑法第二百二十條第二項定有明文，被告偽造電腦條碼00000000
    00號之入境登記表、出境登記表及中華民國旅客入境申報單後，連同偽造之葡
    萄牙護照一併持向公務員行使而使之登載於電腦等行為，係分別觸犯刑法第二百
    十六條、第二百十條、第二百十二條之行使偽造私文書及行使特種文書罪、同法
    第二百十四條之使公務員登載不實於職務上所掌之公文書罪；其先後於密接時地
    分別偽造「WONG SOK HAN」、「王淑嫻」署押之行為，係出於單一犯意接續為偽
    造署押之數個舉動，侵害一個法益，為接續犯，屬單純一罪，而其偽簽署押係偽
    造私文書之部分行為，不另論罪，又偽造私文書及特種文書之低度行為，均應為
    其行使之高度行為所吸收，亦均不另論罪。被告李瑩與該名王姓男子間，就上開
    行使偽造私文書、特種文書及使公務員登載不實事項於職務上所掌之公文書等犯
    行間，有犯意聯絡、行為分擔，應論以共同正犯，至該名王姓男子使被告非法入
    境台灣地區部分，則係另觸犯台灣地區與大陸地區人民關係條例第七十九條第一
    項之使大陸地區人民非法進入台灣地區罪，而非共同違犯國家安全法之正犯，附
    此敘明。被告入境時將偽造之葡萄牙護照及偽造王淑嫻名義之入境登記表、中華
    民國旅客入境申報單持交機場證照查驗人員查驗，使不知情之該管公務員將此不
    實之入境旅客資料輸入電腦，而登載於其職務上所掌之公文書，係屬一行為分別
    觸犯刑法第二百十六條、第二百十條、第二百十二條之行使偽造私文書、特種文
    書罪及同法第二百十四條之使公務員登載不實於職務上所掌之公文書罪，為想像
    競合犯，應從一重之行使偽造私文書罪論處，而其所犯行使偽造私文書罪與上開
    未經許可入境罪二罪間，有方法結果之牽連關係，應依刑法第五十五條規定，從
    一重之行使偽造私文書罪處斷。又被告出境時將偽造之葡萄牙護照及偽造王淑嫻
    名義之出境登記表持交機場證照人員查驗而予行使，係屬一行為分別觸犯刑法第
    二百十六條、第二百十條、第二百十二條之行使偽造私文書、特種文書，為想像
    競合犯，應從一重之行使偽造私文書論處。被告前後二次行使偽造私文書之行為
    ，時間緊接、方法相同、觸犯構成要件相同之罪，顯係基於概括犯意反覆為之，
    為連續犯，應以一罪論，並加重其刑。公訴意旨雖未敘明前揭被告偽造澳門居民
    身分證、未經許可入境及使公務員登載不實事項於職務上所掌之公文書等犯行，
    然該部分之事實分別與上開偽造護照及行使偽造私文書部分，有連續犯、牽連犯
    、想像競合犯之裁判上一罪關係，已如前述，為起訴效力所及，本院自應一併審
    究；至被告於出境時，將偽造之葡萄牙護照及偽造王淑嫻名義之出境登記表持交
    證照查驗人員查驗時，當場為查驗人員識破而未得逞，並未使承辦公務員輸入電
    腦為出境之登記，而刑法第二百十四條使公務員登載不實事項於職務上所掌之公
    文書罪並無處罰未遂犯之規定，是被告此部分之行為並不成立犯罪，應予敘明。
    爰審酌被告犯罪目的僅在圖非法入境美國工作、動機尚屬單純、所生危害非鉅、
    犯後態度良好並坦承犯行等一切情狀，量處如主文所示之刑；又被告行為後，刑
    法第四十一條易科罰金之規定，已於九十年一月四日修正，並經總統於同年月十
    日公布，業於同年月十二日生效，修正後得易科罰金之規定，由最重本刑三年以
    下有期徒刑之罪，修正為五年以下有期徒刑之罪，兩者相較，以新法較有利於被
    告，爰依刑法第二條第一項前段規定，適用裁判時即修正後之刑法第四十一條之
    規定，諭知易科罰金之折算標準，以資懲儆。末按被告前未曾受有期徒刑以上刑
    之宣告，有台灣桃園地方法院檢察署刑案資料查註紀錄表一紙附卷可考，其因一
    時失慮偶罹刑典，經此偵審程序及科刑教訓後，當知所警惕，其經遣返後亦無再
    犯之虞，本院認其所宣告之刑以暫不執行為適當，併諭知緩刑參年，以啟自新。
    扣案偽造「WONG SOK HAN王淑嫻」名義之澳門居民身分證一張（號碼：0000
    000）、葡萄牙護照壹本 (號碼：Ｅ─七二○八五六）係被告犯罪所得屬被告
    所有之物，電腦條碼0000000000號入境登記表、出境登記表、中華民
    國入境旅客申報單上「WONG SOK HAN」、「王淑嫻」之署押計四枚係被告所偽簽
    ，應分別依刑法第三十八條第一項第三款、第二百十九條宣告沒收。至「WONG
    SOK HAN王淑嫻」名義之葡萄牙護照上王淑嫻之署押一枚及被告之相片一張，雖
    分別係被告所偽造以及被告所有供犯罪所用之物，然該護照已宣告沒收，即無重
    複宣告沒收之必要，併此敘明。
據上論斷，應依刑事訴訟法第二百九十九條第一項前段，國家安全法第六條第一項，
刑法第十一條前段、第二條第一項前段、第二十八條、第五十六條、第二百二十條第
二項、第二百十六條、第二百十條、第二百十二條、第二百十四條、第五十五條、第
四十一條第一項前段、第七十四條第一款、第二百十九條、第三十八條第一項第三款
，罰金罰鍰提高標準條例第一條前段、第二條，判決如主文。
本案經檢察官蔡正雄到庭執行職務。
中      華      民      國      九十      年      四      月    十三    日
                                    臺灣桃園地方法院刑事第五庭
                                        審判長法  官  范清銘
                                              法  官  黃雅芬
                                              法  官  鍾淑慧
右正本證明與原本無異。
如不服本判決，應於判決送達後十日內，向本院提出上訴狀。
                                              書記官  吳一凡
中      華      民      國      九十      年      四      月    二十四  日
附論罪科刑依據之法條：
國家安全法第六條
違反第三條第一項規定未經許可入出境者，處三年以下有期徒刑、拘役或科或併科新
臺幣九萬元以下罰金。
無正當理由拒絕或逃避依第四條規定所實施之檢查者，處六月以下有期徒刑、拘役或
科或併科新臺幣一萬五千元以下罰金。
刑法第二百十六條
行使第二百十條至第二百十五條之文書者，依偽造、變造文書或登載不實事項或使登
載不實事項之規定處斷。
刑法第二百十條
偽造、變造私文書，足以生損害於公眾或他人者，處五年以下有期徒刑。
刑法第二百十二條
偽造、變造護照、旅券、免許證、特許證及關於品行、能力、服務或其他相類之證書
、介紹書，足以生損害於公眾或他人者，處一年以下有期徒刑，拘役或三百元以下罰
金。
刑法第二百十四條
明知為不實之事項，而使公務員登載於職務上所掌之公文書，足以生損害於公眾或他
人者，處三年以下有期徒刑、拘役或五百元以下罰金。


司法院資訊處製作；財團法人民間司法改革基金會備份。
